【裁判字號】    89,訴,737
【裁判日期】    890811
【裁判案由】    殺人未遂
【裁判全文】
臺灣臺北地方法院刑事判決                          八十九年度訴字第七三七號
    公  訴  人  臺灣臺北地方法院檢察署檢察官
    被      告  己  ○
    選任辯護人  李安
                周承武
右列被告因殺人未遂案件，經檢察官提起公訴（八十九年度偵緝字第一九七號），甲○判決如左：
    主      文
己○殺人，未遂，處有期徒刑伍年貳月。
扣案之刀刃壹把沒收。
    事      實
一、緣己○之配偶丁○○因積欠丙○○檳榔貨款，丙○○乃偕同其女許淳冠於民國八
    十八年四月十五日晚上十時三十分許，至己○位於臺北縣新店市○○路四十七號
    之檳榔攤追討債務，雙方因而發生口角，己○一時氣憤，竟進入屋內取出菜刀一
    把，基於殺人之故意，對著丙○○稱：「要給妳死」，並即持菜刀朝丙○○之頭
    部正面揮砍，惟遭丙○○持金屬腳之圓板凳抵抗，致揮砍二、三刀後，刀刃即脫
    落，丙○○始倖免於難。嗣經丙○○撿拾脫落之刀刃報警查獲。
二、案經被害人丙○○告訴由臺北縣警察局新店分局移送臺灣臺北地方法院檢察署檢
    察官偵查起訴。
    理      由
一、訊據被告己○固坦承有與告訴人丙○○於上開時、地發生口角，並進而入內持菜
    刀一把衝出來等情，惟矢口否認有殺人之故意，辯稱：當日是告訴人偕同其女兒
    及戊○○前來暴力討債，一來就先毆打伊，因告訴人要毆打伊及伊先生、小孩，
    而伊先生之腳斷掉了，伊一時情急，才入內拿菜刀要嚇他們，伊並無持刀朝告訴
    人之頭部揮砍，刀刃會脫落，伊想係因他們三人都持椅子、棍子打伊所持之菜刀
    ，刀刃才會脫落，而若伊真要砍他們，為何他們沒有受傷而伊受有腦震盪之傷害
    云云。經查：
    （一）、右揭事實，業據告訴人於偵、審中指訴歷歷，核與一同前往檳榔攤索債
            之許淳冠於警、偵訊中之陳述情節相符，參以證人戊○○於警、偵訊中
            及甲○訊問時證稱：我之前即認識告訴人，她曾是我檳榔攤之中盤，當
            日我不是與告訴人他們一起去被告之檳榔攤，我是騎車經過被告之檳榔
            攤要買檳榔，見到被告與告訴人在吵架，當時未見到被告之先生與小孩
            在場，亦未見到告訴人毆打被告及其先生、小孩，他們當時在對罵，罵
            沒有多久，被告跑進屋內拿了一把菜刀出來，對著告訴人說要給你死，
            被告之先生隨後跟著出來，我見到被告持菜刀自告訴人之頭部正面砍下
            去，告訴人即跑去旁邊約一步伐之距離拿金屬腳之圓板凳，此時被告亦
            追過去，拿菜刀朝著持板凳抵抗之告訴人砍下去，砍不到二、三刀刀刃
            即脫落，告訴人就去撿刀刃，被告之先生此時亦抱住被告，問她幹嘛拿
            刀？之前被告先生追出來時，有拿拐杖要攔住被告，但追不上，之後我
            叫告訴人快走，當時我並不認識告訴人之女兒，是到警察局才知道的，
            過程中我均未見到被告有跌倒及撞到之情形，我左手受傷還在復健當中
            ，不能出力等語。從而，若非被告持刀用力揮砍而遭持金屬腳板凳之告
            訴人抵抗，該菜刀之刀刃亦不可能輕易脫落，並有該菜刀刀刃一把扣案
            可證，又雖證人戊○○於警訊中稱被告係以國語說「我要砍死你」等語
            ，於甲○訊問時則稱被告對著告訴人說臺語「要給你死」等語；然證人
            戊○○於警、偵訊中及甲○訊問時就被告如何持刀砍殺告訴人之過程既
            均為一致之陳述，縱其就被告於砍殺告訴人時所說之上開話語係以國語
            或臺語所說一節有歧異之情形，亦無礙於其證言之真實性，甲○自仍得
            予以採信。
    （二）、證人丁○○即被告之配偶於甲○訊問時證稱：被告與告訴人發生爭吵時
            ，我在樓上睡覺，見被告哭哭啼啼上樓，臉上有傷、衣服被扯破，說告
            訴人帶一男一女來，看到她就打，我因積欠告訴人檳榔錢，知道被告被
            打之原因，被告就聽我建議留在樓上，由我下樓找告訴人談，我對告訴
            人說有事好好談，欠錢就還錢，為何打我老婆，她說打我老婆剛剛好，
            然後有一約二十歲初頭之男子過來推我一下，說要怎樣？我因腳斷，重
            心不穩，經他輕推一下，沒有跌倒，此時，我並不知道被告已站在我身
            後，我回答該年輕人說要用暴力就用暴力解決，他就搶我拐杖，我因重
            心不穩跌倒，旁邊還有我兩個小孩，我老婆就衝進去拿一把菜刀跑出來
            ，順勢扶我，並說「你們快走，否則我不客氣」等語，該男子即拿我拐
            杖，告訴人及其女兒都拿塑膠椅子對我們夫妻打，把我們打倒在地上，
            菜刀刀刃就被打掉了，被告根本也沒拿菜刀還擊，後來鄰居路人過來說
            不要打了，他們才離開，我只有皮肉傷，頭部有些腫，我記得被告當時
            之額頭有紅腫，未注意身體有無外傷，被告在二、三天後有腦震盪之現
            象，才去就醫，我則未去驗傷，被告當時頭部、臉部都是一些紅腫、瘀
            血，擦傷、挫傷都是在身體部分，我幫她擦藥之部位我記不起來了等語
            。至證人乙○○於甲○訊問時證稱：事發當時我在分租之麵攤做生意，
            我麵攤與被告之檳榔攤相距約一公尺，告訴人來麵攤找被告，雖有爭執
            ，但並未毆打被告，另一男一女亦對被告惡言相向，但未動手，我見被
            告與告訴人在拉扯，被告不知是跑去按電鈴或去店內，她先生就下樓，
            我沒有見到被告上樓，我有二、三分鐘時間未特別留意，因我在做生意
            ，在這之前，我沒有注意被告是否有受傷，她先生下樓後，他們又大聲
            講話，那年輕之一男一女有作勢要跟她先生打架，就見被告出現手持菜
            刀，她只是把菜刀舉起來，並沒有說什麼，她先生問她拿刀做什麼？見
            被告持刀要往告訴人砍，她先生站在各距離被告及告訴人一公尺遠之中
            間，拿拐杖擋刀，刀刃及刀柄就脫落了，告訴人就拿圓椅子要打被告，
            之後，我因有客人就不清楚了等語。證人丁○○、乙○○就被告與告訴
            人在發生爭執前至證人丁○○下樓後，被告究竟有無遭到告訴人或另一
            男一女（指許淳冠及戊○○）之毆打？又菜刀刀刃究係因告訴人與另一
            男一女（指許淳冠及戊○○）持搶來之證人丁○○所持拐杖及塑膠椅子
            共同將被告及證人丁○○打倒在地後，併將菜刀刀刃打落所致，或係因
            證人丁○○站在相距被告及告訴人各約一公尺之中間，以拐杖擋刀而脫
            落？兩人所陳並不一致。而被告於八十八年四月十七日至三軍總醫院附
            設民眾診療服務處求診時，雖診斷出有輕微腦震盪併約四乘四公分之血
            腫及身體多處瘀青、挫傷等傷害（詳見被告所提之診斷證明書影本一紙
            ），然該等傷害若係因於八十八年四月十五日遭告訴人、許淳冠、戊○○共同毆打所致，其當立即就醫方是，且觀諸證人丁○○證稱被告遭毆
            打後，所受之頭部紅腫、瘀血及身體之擦傷、挫傷，其已為其擦藥等情
            ，若二者受傷之部位係屬相同，且為同一原因所致，醫院於開立診斷證
            明書時必會註明係舊傷（已擦過藥），不可能於診斷傷害時不記明新、
            舊傷害之情形。另證人乙○○亦證稱並未見到被告遭人毆打，則證人丁○○上開所證及被告檢附上開診斷證明書辯稱持刀之動機係因遭毆打、
            護衛家人及嚇走告訴人，無殺人之故意云云，均無足採信。關於證人丁○○證稱係因告訴人與許淳冠及戊○○持搶來之拐杖及塑膠椅子共同將
            其及被告打倒在地後，併將菜刀打落致刀刃脫落及證人乙○○證稱係因
            證人丁○○站在告訴人及被告中間以拐杖擋刀而使刀刃脫落一節，所陳
            不惟矛盾，且若菜刀係遭告訴人打落，被告根本來不及還擊，被告所持
            之菜刀在僅有外力作用之下，衡情，應係整把菜刀被打落。又若是被告
            持菜刀作勢要往告訴人砍，證人丁○○復站在相距被告及告訴人約一公
            尺遠之中間，則被告既係作勢要砍，當不可能特別之施力，且距離告訴
            人約有二公尺遠，根本不可能砍到告訴人，縱使證人丁○○持拐杖擋刀
            ，衡諸事理，亦不可能使菜刀刀刃脫落。職是，證人丁○○、乙○○上
            開所述，顯因與被告有親屬及朋友等親誼關係，而出於迴護之詞，尚不
            足採信。
    綜上所述，被告持以行兇之菜刀，乃鋒銳之利器，以之砍殺人體頭部部位足以致
    人於死，應為常人所可預知，且被告於朝告訴人頭部揮砍後，復再繼續揮砍二、
    三刀，若非遭告訴人持金屬腳之板凳抵抗致刀刃脫落，其仍不罷手，其殺人之決
    心至為明顯，所辯無殺人犯意，應無足採，本件事證明確，被告犯行堪以認定，
    應予依法論科。
二、查被告持菜刀手殺人，告訴人因菜刀刀刃脫落而未受傷害，核被告所為，係犯
    刑法第二百七十一條第二項、第一項之殺人未遂罪，其殺人未遂，係出於障礙之
    未遂，應依刑法第二十六條前段規定按正犯之刑減輕之，公訴人認應依刑法第二
    十七條中止未遂規定減輕其刑，尚有未洽。爰審酌被告並無犯罪前科、為細故即
    起殺機、方法、所生危害、犯罪後仍飾詞狡辯之態度等一切情狀，量處如主文所
    示之刑，以示懲儆。扣案之菜刀刀刃一把為被告所有供犯罪所用之物，業經甲○
    調查屬實，應依刑法第三十八條第一項第二款規定宣告沒收，至未扣案之刀柄一
    個，因已與刀刃分離而失其作用，爰不另為沒收之諭知。
據上論斷，應依刑事訴訟法第二百九十九條第一項前段，刑法第二百七十一條第二項
、第一項、第二十六條前段、第三十八條第一項第二款判決如主文。
本案經檢察官孫冀薇到庭執行職務。
中      華      民      國      八十九      年     八     月    十一    日
                                  臺灣臺北地方法院刑事第五庭
                                        法    官  朱  夢  蘋
右正本證明與原本無異。
如不服本判決，應於判決送達後十日內，向甲○提出上訴狀。
                                        書 記 官  周  小  玲
中      華      民      國      八十九      年     八     月    十七    日
附錄本案論罪科刑所依據之法條全文：
刑法第二百七十一條
一殺人者，處死刑、無期徒刑或十年以上有徒刑。
二前項之未遂犯罰之。
三預備犯第一項之罪者，處二年以下有期徒刑。


司法院資訊處製作；財團法人民間司法改革基金會備份。
